【裁判字號】    95,易,697
【裁判日期】    950731
【裁判案由】    傷害等
【裁判全文】
臺灣高雄地方法院刑事判決               95年度易字第697號
公  訴  人  臺灣高雄地方法院檢察署檢察官
被      告  乙○○
上列被告因傷害等案件，經檢察官提起公訴（94年度偵字第
28974 號），本院判決如下：
    主  文
乙○○以加害生命、身體之事，恐嚇他人致生危害於安全，處有
期徒刑參月，如易科罰金，以銀元參佰元即新台幣玖佰元折算壹
日；又共同以非法方法，剝奪人之行動自由，未遂，處有期徒刑
伍月，如易科罰金，應銀元參佰元即新台幣玖佰元折算壹日；應
執行有期徒刑柒月，如易科罰金，以銀元參佰元即新台幣玖佰元
折算壹日。
    事  實
一、乙○○因不滿甲○○積欠債務多年不還，竟於民國（下同）
    93年12月13日9時許，至台南市○區○○路508巷7號甲○○
    住處，基於恐嚇危害安全之犯意，向甲○○之妻丁○○恫稱
    ：「叫甲○○處理債務，我知道你兒子讀哪一間國小，幾年
    幾班，放學時間都知道」等語，並將其於臺灣中小企銀新竹
    分行申設之帳號00000000000號、戶名為「賀成汽車商行」
    之帳戶告知後始行離開，致使丁○○心生畏懼。乙○○於揚
    言恐嚇後因等候多日未得甲○○之回應，復於94年1月20 日
    10時15分許，駕駛車號不詳之自用小客車，搭載2名姓名、
    年籍不詳之成年男子，前往甲○○上址住處，適在台南市○
    區○○路508巷49號前，遇甲○○將開車外出，乙○○等3人
    竟基於剝奪他人行動自由之共同犯意之聯絡，由其中一名同
    車之不詳成年男子，持狀似槍械之不詳物品，先強將甲○○
    拉出車外，欲將甲○○強押入渠等之自用小客車，以剝奪其
    行動之自由。惟甲○○不從乃奮力抵抗，乙○○等3 人竟又
    基於傷害之犯意聯絡，由該持狀似槍械之不詳物品之不詳男
    子以該物品敲打甲○○之頭部，致甲○○受有頭部前額撕裂
    傷及頭皮抓傷之傷害。嗣因甲○○呼救驚動其他住戶，乙○○等人始作罷而駕車逃離現場，而未押人得逞。
二、案經甲○○訴由台南市警察局第一分局報告臺灣臺南地方法
    院檢察署檢察官呈請臺灣高等法院檢察署檢察長核令移轉臺
    灣高雄地方法院檢察署檢察官偵查起訴。
    理  由
壹、證據能力有無之認定:
一、按被告以外之人於審判外之言詞或書面陳述，除法律有規定
    者外，不得作為證據，固為刑事訴訟法第159條第1項所明定
    。惟按被告以外之人於偵查中向檢察官所為之陳述，除顯有
    不可信之情況者外，得為證據，同法第159條之1第2項亦定
    有明文。查證人丁○○於臺灣臺南地方法院檢察署檢察官訊
    問時經具結後所為之證述，查無顯不可信之情形，依法自得
    作為證據。
二、又按被告以外之人於審判外之陳述，雖不符前四條之規定，
    而經當事人於審判程序同意作為證據，法院審酌該言詞陳述
    或書面陳述作成時之情況，認為適當者，亦得為證據。當事
    人、代理人或辯護人於法院調查證據時，知有第一百五十九
    條第一項不得為證據之情形，而未於言詞辯論終結前聲明異
    議者，視為有前項之同意，刑事訴訟法第159條之5亦規定甚
    明。本件證人即告訴人甲○○於警訊中之供述及診斷證明書
    ，雖均屬被告以外之人於審判外之言詞或書面陳述，惟被告
    於本院調查證據時，均知有上情而未於言詞辯論終結前聲明
    異議。且其中告訴人之陳述係在執法機關詢問時所為; 而診
    斷證明書則係診治之醫師依據病歷資料轉載作成，本院依其
    作成時之情狀，認以之作為證據，並無不適當之處，則依刑
    事訴訟法第159條之5之規定，自得作為證據。
貳、得心證之理由：
一、訊據被告乙○○固坦承曾分別於上開時、地前往告訴人甲○○住處乙節無訛，惟仍矢口否認犯行，辯稱：伊沒有恐嚇丁○○，也沒有打或押走甲○○，甲○○所受傷害是他自己跌
    倒的云云。惟查，被告恐嚇被害人丁○○之事實，業經證人
    丁○○於偵訊及本院審理中均結證一致。又查，被告夥同另
    二名不詳男子於上開時、地強拉告訴人甲○○上車，因告訴
    人甲○○反抗極毆打告訴人甲○○成傷等情，亦經證人甲○○於警詢及本院審理時均證述在卷。參以被告既坦承有於94
    年1 月20日夥同另二名男子前往尋就告訴人甲○○之事實，
    而告訴人受有上開傷害之事實，亦有診斷證明書乙紙可稽，
    足認被告與其同行之不詳男子二名，確有使用強暴之手段無
    訛。再衡以告訴人甲○○所受傷害分別為頭皮抓傷及前額撕
    裂傷，顯係經他人出手毆打所致，而非自己跌倒所受傷害。
    足認被告辯稱係告訴人自己跌倒云云，純係卸責之詞，殊不
    足採。本院審酌被告於向告訴人甲○○催討債務時，若純係
    出於以和平手段之意思，而未有以強暴方法逼債，則又何必
    夥同另二名不詳男子、憑藉人數之優勢而共同前往告訴人甲○○住處？並衡以被告與其同行友人確有使用暴力而毆傷告
    訴人甲○○之事實，並就上開事實多有不實之抗辯，其供詞
    可信度甚低，認顯以證人丁○○、甲○○之證述較為可採。
    綜上所述，被告所辯既屬卸責之詞，不足採信，其犯行已堪
    認定。
三、查被告行為後，刑法於民國94年2月2日公布，於95年7月1日
    施行，其中修正第2條、第33條、第41條、第55條之規定，
    罰金罰鍰提高標準條例第2條亦因應刪除。按行為後法律有
    變更者，適用行為時之法律，但行為後之法律有利於行為人
    者，適用最有利於行為人之法律，現行刑法第2條第1項訂有
    明文。此條規定乃與刑法第1條罪刑法定主義契合，係規範
    行為後法律變更所生新舊法律比較適用之準據法，是刑法第
    2條本身雖經修正，但刑法第2條既屬適用法律之準據法，本
    身尚無比較新舊法之問題，應一律適用裁判時之現行刑法第
    2條規定以決定適用之刑罰法律，先予辨明。又以本次刑法
    修正之比較新舊法，應就罪刑有關之共犯、未遂犯、想像競
    合犯、牽連犯、連續犯、結合犯，以及累犯加重、自首減輕
    暨其他法定加減原因（如身分加減）與加減例等一切情形，
    綜其全部罪刑之結果而為比較，最高法院95年5月23日著有
    95年度第8次刑庭會議決議可資參照。經查，被告行為後，
    刑法施行法第1條之1亦已於95年6月14日增訂公布，於95 年
    6月16日生效施行，該條規定：「中華民國94年1月7日刑法
    修正施行後，刑法分則編所定罰金之貨幣單位為新臺幣。94
    年1月7日刑法修正時，刑法分則編未修正之條文定有罰金者
    ，自94年1月7日刑法修正施行後，就其所定數額提高為30
    倍。但72年6月26日至94年1月7日新增或修正之條文，就其
    數額提高為3倍。」，查本件論罪科刑之條文中，刑法第302
    條第1項、第305條、第277條第1項均為72年6月25日以前即
    已制訂生效、72年6月26至94年1月7日均未曾修正、且條文
    中定有罰金規定之條文，於95年7月1日即94年1月7日刑法修
    正施行後，固應依刑法施行法第1之1條規定，改以新臺幣計
    算罰金數額，且提高罰金數額至30倍，則刑法第321條第1項
    所定罰金刑之最高額為新台幣15000元；然被告行為時，依
    刑法第320條第1項、罰金罰鍰提高標準條例第1條、現行法
    規所定貨幣單位折算新臺幣條例第2條規定，罰金數額則係
    以銀元（以新臺幣元之3倍折算）計算、提高為2倍至10倍，
    則刑法第321條第1項所定罰金刑之最高額亦為新台幣15000
    元。況倘於個案中宣告罰金刑時，依修正前刑法第33條第5
    款規定，罰金最低額可為銀元1元（即新臺幣3元），然依修
    正後刑法第33條第5款規定，罰金最低額則為新臺幣1000元
    ，此種行為後法律有變更之情形，比較結果，行為後之法律
    並無較有利於行為人可言。另被告於行為後，刑法第41條第
    1項、第51條第5款、第55條亦已於94年1月7日修正公布，並
    自95年7月1日施行，綜合比較修正前之舊法與修正後之新法
    ，認新法均非有利於被告（修正前後之規定、各自比較之結
    果及理由均詳如附表所示），均應依修正後刑法第2條第1項
    前段之規定，適用修正前之舊法。又被告行為後，刑法第26
    條前段之規定，雖與第25條第2項之規定合併修正為第25條
    第2項，惟此僅係條文條項調整，規定內容均無差異，則新
    法之規定，即非較有利於被告。至於修正後刑法第28條雖將
    修正前規定之「實施」修正為「實行」而限縮其適用範圍，
    惟就本案而言，依修正前後之規定，均無礙於共同正犯之成
    立，是新法之規定，亦非較有利於被告，附此敘明。
三、核被告乙○○所為，係犯刑法第305 條之恐嚇危害安全罪、
    第302 條第3 項、第1 項之以剝奪他人行動自由未遂罪、第
    277 條第1 項之傷害罪。被告為剝奪他人行動自由而將告訴
    人甲○○自其所駕駛車輛拉下，而以強暴方法妨害告訴人甲○○行使權利，其妨害人行使權利之低度行為，應為剝奪他
    人行動自由之高度行為所吸收，不另論罪。被告就剝奪他人
    行動自由部分，業已著手於犯罪行為之實行而不遂，為未遂
    犯，應依修正前刑法第廿六條規定減輕其刑。被告與另二名
    不詳成年男子間，就剝奪他人行動自由及傷害犯行間，有犯
    意之聯絡，行為之分擔，應依共同正犯之規定論處。被告所
    犯剝奪他人行動自由未遂罪與傷害罪間，有方法結果之牽連
    關係，為牽連犯，應依修正前刑法第55條之規定從一重之剝
    奪他人行動自由未遂罪處斷。被告所犯恐嚇危害安全罪與剝
    奪他人行動自由未遂罪間，犯意各別，行為互殊，應予分論
    併罰。檢察官起訴書所犯法條欄雖未載明被告犯有刑法第
    302 條第3 項、第1 項之以非法方法剝奪他人行動自由未遂
    罪，惟於起訴書犯罪事實欄則業已敘明被告係「欲將甲○○
    強強押入渠等之自小客車」，應認檢察官就被告有剝奪他人
    行動自由意思並著手實行之意思乙節，業已提起公訴，本院
    自應併為審理，附此敘明。爰審酌被告係因告訴人甲○○積
    欠其大筆金錢催討未果，始出此下策催討債務，其犯罪動機
    尚非屬惡性重大，惟被告於犯後猶矢口否認犯行，尚難認確
    有悔意，其犯後態度不佳及告訴人甲○○所受傷害情形等一
    切情狀，判處如主文所示之刑及定其應執行之刑，並均諭知
    易科罰金之折算標準，以示懲儆。
據上論斷，應依刑事訴訟法第299條第1項前段、刑法第2條第1項
前段、第305條、第302條第3項、第1項、第277條第1項前段，修
正前刑法第26條前段、第28條、第41條第1項前段、第51條第5款
、第55條後段，罰金罰鍰提高標準條例第1條前段、修正前罰金
罰鍰提高標準條例第2條，現行法規所定貨幣單位折算新台條例
第2條，判決如主文。
本案經檢察官丙○○到庭執行職務。
中    華    民    國    95    年    7     月    31    日
                  刑事第九庭  審判長法官  王啟明
                                    法官  陳建和
                                    法官  謝梨敏
以上正本證明與原本無異。
如不服本判決，應於收受送達後10日內向本院提出上訴書狀。
中    華    民    國    95    年    7     月    31    日
                                    書記官陳心儀
附錄所犯法條:
中華民國刑法第277條
傷害人之身體或健康者，處3年以下有期徒刑、拘役或1千元以下
罰金。
犯前項之罪因而致人於死者，處無期徒刑或7年以上有期徒刑；
致重傷者，處3年以上10年以下有期徒刑。
中華民國刑法第305條
以加害生命、身體、自由、名譽、財產之事，恐嚇他人致生危害
於安全者，處2年以下有期徒刑、拘役或3百元以下罰金。
中華民國刑法第302條
私行拘禁或以其他非法方法，剝奪人之行動自由者，處5年以下
有期徒刑、拘役或3百元以下罰金。
因而致人於死者，處無期徒刑或7年以上有期徒刑，致重傷者，
處3年以上十年以下有期徒刑。
第 1 項之未遂犯罰之。
附表:
┌──┬───────┬───────┬───────┬────┬────┐
│條號│  舊法規定    │   新法規定   │   比較理由   │比較依據│比較結果│
│    │              │              │              │        │何者對行│
│    │              │              │              │        │為人有利│
├──┼───────┼───────┼───────┼────┼────┤
│41I│犯最重本刑為5 │犯最重本刑為5 │新法刪除舊法宣│修正刑法│舊法    │
│    │年以下有期徒刑│年以下有期徒刑│告易科罰金時，│第2條第1│        │
│    │以下之刑之罪，│以下之刑之罪，│，需具備「因身│項前段  │        │
│    │而受6個月以下 │而受6個月以下 │體、教育、職業│        │        │
│    │有期徒刑或拘役│有期徒刑或拘役│或家庭之關係或│        │        │
│    │之宣告，因身體│之宣告者，得以│其他正當事由，│        │        │
│    │、教育、職業、│新臺幣1000元、│，執行顯有困難│        │        │
│    │家庭之關係或其│2000元或3000元│者」之限制，似│        │        │
│    │他正當事由，執│折算1日，易科 │以新法對行為人│        │        │
│    │行顯有困難者，│罰金。但確因不│有利；惟觀今司│        │        │
│    │得以1元以上3元│執行所宣告之刑│法實務對於被害│        │        │
│    │以下折算1日， │，難收矯正之效│人是否宣告得易│        │        │
│    │易科罰金。但確│，或難以維持法│科罰金，實無以│        │        │
│    │因不執行所宣告│秩序者，不在此│「因身體、教育│        │        │
│    │之刑，難收矯正│限。          │ 、職業或家庭 │        │        │
│    │之效，或難以維│              │之關係或其他正│        │        │
│    │持法秩序者，不│              │當事由，執行顯│        │        │
│    │在此限。      │              │有困難者」等情│        │        │
│    │(罰金罰緩提高 │              │情狀為考量。而│        │        │
│    │標準條例第2條 │              │易科罰金折算標│        │        │
│    │前段：依刑法第│              │準已由銀元100 │        │        │
│    │41條易科罰金或│              │、200、300元即│        │        │
│    │第42條第2項易 │              │新台幣300、600│        │        │
│    │服勞役者，均就│              │、900元，提高 │        │        │
│    │其原定數額提高│              │為以新台幣1000│        │        │
│    │為100倍折算1日│              │元、2000元、  │        │        │
│    │)             │              │3000元折算1日 │        │        │
│    │              │              │，綜合觀之，舊│        │        │
│    │              │              │法對行為人較為│        │        │
│    │              │              │有利。        │        │        │
├──┼───────┼───────┼───────┼────┼────┤
│41II│併合處罰之數罪│前項規定於數罪│數罪併罰之各罪│修正刑法│舊法    │
│    │，均有前項情形│併罰，其應執行│，部分犯罪行為│第2條第1│        │
│    │，其應執行之刑│之刑未逾6月者 │在舊法，部分犯│項前段  │        │
│    │逾6月者，亦同 │，亦適用之。  │罪行為在新法施│        │        │
│    │。            │              │行後，如各罪均│        │        │
│    │              │              │合於易科罰金之│        │        │
│    │              │              │情形，惟定執行│        │        │
│    │              │              │刑逾有期徒刑6 │        │        │
│    │              │              │月時舊法仍可易│        │        │
│    │              │              │科罰金；新法則│        │        │
│    │              │              │不可，比較言之│        │        │
│    │              │              │，以舊法較有利│        │        │
│    │              │              │行為人。      │        │        │
├──┼───────┼───────┼───────┼────┼────┤
│51│宣告多數有期徒│宣告多數有期徒│新法為兼顧數罪│修正刑法│舊法    │
│    │刑者，於各刑中│刑者，於各刑中│併罰及單純數罪│第2條第1│        │
│    │之最長期以上，│之最長期以上，│之區別，及刑罰│項前段  │        │
│    │各刑合併之刑期│各刑合併之刑期│衡平原則，乃對│        │        │
│    │以下，定其刑期│以下，定其刑期│於有期徒刑合併│        │        │
│    │。但不得逾20年│。但不得逾30年│定應執行刑之上│        │        │
│    │。            │。            │限予以提高至30│        │        │
│    │              │              │年，與舊法上限│        │        │
│    │              │              │20年相比較，被│        │        │
│    │              │              │告行為後之新法│        │        │
│    │              │              │顯不利於被告，│        │        │
│    │              │              │自應適用行為時│        │        │
│    │              │              │之舊法。      │        │        │
├──┼───────┼───────┼───────┼────┼────┤
│55條│犯一罪而其方法│刪除          │鑑於牽連犯之實│修正刑法│舊法    │
│後段│或結果之行為犯│              │質根據難有合理│第2條第1│        │
│    │他罪名者，    │              │說明，且其存在│項前段  │        │
│    │從一重處斷    │              │亦有擴大既判力│        │        │
│    │              │              │範圍，而有鼓勵│        │        │
│    │              │              │犯罪之嫌，而予│        │        │
│    │              │              │刪除，其後在適│        │        │
│    │              │              │用上得視其具體│        │        │
│    │              │              │情形，分別論以│        │        │
│    │              │              │想像競合犯或數│        │        │
│    │              │              │罪併罰予以處斷│        │        │
│    │              │              │。如依新法應數│        │        │
│    │              │              │罪併罰，而舊法│        │        │
│    │              │              │可依裁判上一罪│        │        │
│    │              │              │論處，被告行為│        │        │
│    │              │              │後之新法非有利│        │        │
│    │              │              │於被告，仍應適│        │        │
│    │              │              │用被告行為時之│        │        │
│    │              │              │舊法。        │        │        │
└──┴───────┴───────┴───────┴────┴────┘


司法院資訊處製作；財團法人民間司法改革基金會備份。
